【裁判字號】    99,交聲更,9
【裁判日期】    990226
【裁判案由】    交管條例聲異
【裁判全文】
臺灣板橋地方法院交通事件裁定         99年度交聲更字第9號
原處分機關  交通部公路總局臺北區監理所板橋監理站
聲明異議人  甲○○
即受處分人
上列受處分人因違反道路交通管理處罰條例案件，對於交通部公
路總局臺北區監理所板橋監理站中華民國（下同）98年9 月22日
所為之板監裁字第裁41－CP0000000 號處分聲明異議，本院於98
年12月11日以98年度交聲字第3921號裁定後，異議人不服，提起
抗告，經臺灣高等法院於99年1 月29日以99年度交抗字第510 號
裁定將原裁定撤銷，發回本院，本院更為裁定如下：
    主  文
原處分撤銷。
    理  由
一、原處分以：本件異議人即受處分人甲○○所有之車號：BAR
    －703 號普通重型機車，於民國（下同）97年10月16日上午
    9 時29分許，在臺北縣板橋市○○路與北門街口處，因有「
    不依規定駛入來車道」之違規，經臺北縣政府警察局板橋分
    局員警以科學設備拍攝違規採證照片後，97年11月19日填製
    北縣警交字第CP0000000 號舉發違反道路交通管理事件通知
    單逕行舉發；其上並載明受舉發之對象為甲○○（即異議人
    ），且應於97年12月19日前到案辦理，或於前開期限內自動
    繳納罰鍰新臺幣（下同）900 元。案經舉發機關移請原處分
    機關即交通部公路總局臺北區監理所板橋監理站處理，嗣為
    原處分機關於98年9 月22日作成板監裁字第裁41－CP000000
    0 號違反道路交通管理事件裁決書，依道路交通管理處罰條
    例第45條第3 款、第63條第1 項第1 款暨違反道路交通管理
    事件統一裁罰基準及處理細則第2 條、裁罰基準表等規定，
    裁處異議人最高額罰鍰1,800 元，並記違規點數1 點。
二、異議人聲明不服意旨則以：員警填單舉發伊於97年10月16日
    有不依規定駛入來車道之違規，舉發違反法條係道路交通管
    理處罰條例第45條第3 款，並記明伊應於97年12月19日前到
    案或於上開期限內自動繳納罰鍰新臺幣900 元，然伊從未收
    受本案舉發單與採證照片等文件，迄至98年9 月25日，始由
    伊父親呂秋爐收受原處分機關98年9 月22日裁決書，同日向
    原處分機關提出申訴；復於98年10月14日收悉原處分機關函
    復本案違規舉發查處事項暨相關文書後，在98年10月27日提
    起本件聲明異議，請求裁處罰鍰900 元云云。
三、本件為臺灣高等法院以99年度交抗字第510 號裁定撤銷發回
    ，其意旨略謂：查抗告人（即異議人，以下均同）甲○○為
    現役軍人，此有其提出臺灣省臺北縣板橋市應徵（召）服兵
    役證明書可稽，則交通部公路總局臺北區監理所板橋監理站
    98年9 月22日板監裁字第裁41－CP0000000 號違反道路交通
    管理事件裁決書之送達，未依違反道路交通管理事件統一裁
    罰基準及處理細則第5 條、行政程序法第88條規定囑託抗告
    人之軍事機關或長官為之，而向抗告人之戶籍地送達，其送
    達並非合法。且原處分機關裁決時，抗告人是否於軍中服役
    ，攸關原處分機關裁決書送達是否合法之判斷，尚有查明之
    必要。原審未予查明，遽認本件違反道路交通管理事件裁決
    書業已合法送達予抗告人，而認抗告人之聲明異議已逾法定
    不變期間，予以駁回異議，尚嫌速斷，原裁定既有可議，自
    應由本院將原裁定撤銷，發回原審法院更為適當裁定等語。
四、經查：
(一)、按處理違反道路交通管理事件，有關文書送達之程序，依行
    政程序法之規定，為違反道路交通管理事件統一裁罰基準及
    處理細則第5 條所明定。依行政程序法第88條規定，對於在
    軍隊或軍艦服役之軍人為送達者，應囑託該管軍事機關或長
    官為之。
(二)、本件異議人所有之車號：BAR－703號普通重型機車，因違反
    道路交通管理處罰條例案件，由臺北縣政府警察局板橋分局
    員警依採證照片逕行舉發，並為原處分機關於98年9 月22日
    掣發板監裁字第裁41－CP0000000 號違反道路交通管理事件
    裁決書。又，本件異議人甲○○有於98年8 月5 日入營服役
    ，預定退伍日期為99年8 月5 日，此觀諸其提出之臺北縣板
    橋市公所98年8 月6 日北縣板兵字第980546號臺灣省臺北縣
    板橋市應徵（召）服兵役證明書1 紙（參臺灣高等法院99年
    度交抗字第510 號卷第5 頁），甚明，復有本院99年2 月23
    日查得異議人之個人兵籍資料查詢結果表1 件在卷足考（參
    本院99年度交聲更字第9 號卷），堪認異議人為現役軍人。
    準此，依前揭規定，原處分機關辦理異議人旨開違反道路交
    通管理事件，其裁決文書之送達，應囑託異議人所在之軍事
    機關或長官為之，方屬適法。
(三)、惟查，原處分機關前開裁決書，係向異議人之住所地即臺北
    縣板橋市○○街331 巷57弄11號之2 為送達，98年9 月25經
    共住上址且具有辨別事理能力之同居人即異議人之父呂秋爐
    收受，有該裁決書之送達證書1 份附卷可據（參本院98年度
    交聲字第3921號卷第5 頁），而未向當時在軍事機關服役之
    異議人為之。又，原處分機關就員警掣單舉發異議人如上交
    通違規行為，於98年9 月22日裁決時，異議人有無在軍中服
    役，核與判斷原處分之送達是否合法，亦屬密切關連之重要
    事項，然原處分機關未予詳察，於裁決後逕向異議人之住所
    地以為送達，容有未洽。綜前所述，原處分機關作成98年9
    月22日板監裁字第裁41－CP0000000 號違反道路交通事件裁
    決書，是否向異議人甲○○為合法送達，此一事項攸關本案
    交通違規裁罰程序之完備與否，原處分機關自宜再予調查究
    明之必要。綜上，原處分機關所為旨開裁決，既有如上重大
    且明顯之疵議，自難予維持，應由本院將原處分撤銷，發回
    原處分機關另為妥適處理。
五、至異議人甲○○聲明不服意旨，係對於本案員警舉發其有「
    不依規定駛入來車道」之違規，就該舉發單、採證照片之送
    達等違規舉發程序是否完足部分提出爭執，惟本件原處分具
    有前揭漏未查明本案裁罰送達事項與程序是否合法之重大明
    顯瑕疵，應由本院依法予以撤銷，已詳如前述，則異議人上
    開情詞，對於本件裁定尚不生影響，毋庸審論，附此敘明。
據上論斷，應依道路交通管理事件處理辦法第20條，裁定如主文
。
中    華    民    國    99    年    2     月    26    日
                        交通法庭法  官  黎錦福
上列正本證明與原本無異。
如不服本裁定，應於裁定送達後5 日內敘明抗告理由，向本院提
出抗告狀。
                                書記官  蔡麗春
中    華    民    國    99    年    2     月    26    日

司法院資訊處製作；財團法人民間司法改革基金會備份。
